【裁判字號】    91,訴,162
【裁判日期】    920130
【裁判案由】    商標註冊
【裁判全文】
臺北高等行政法院判決                              九十一年度訴字第一六二號
                              .
    原      告  愛鮮家冷凍冷藏食品股份有限公司
    代  表  人  甲○○
    訴訟代理人  丙○○
    被      告  經濟部智慧財產局
    代  表  人  蔡練生（局長）住同右
    訴訟代理人  乙○○
右當事人間因商標註冊事件，原告不服經濟部中華民國九十年十一月二十六日經（九
０）訴字第０九００六三二八七七０號訴願決定，提起行政訴訟。本院判決如左：
    主  文
原告之訴駁回。
訴訟費用由原告負擔。
    事  實
一、事實概要：緣原告前於民國（下同）九十年五月十八日以「比菲多及圖」聯合商
    標（如附圖一，下稱系爭商標），指定使用於商標法施行細則第四十九條所定商
    品及服務分類表第三十類之茶葉、茶葉製成之飲料、醬油、沙茶醬、辣椒醬、糖
    果、餅乾、布丁等商品，作為註冊第九一三一七三號「比菲多及圖」商標之聯合
    商標，向被告申請註冊，經審查認本件聯合商標圖樣上之「比菲多」，分別與據
    以核駁之註冊第三四０二二八號「比多BENTO」商標、註冊第七０五二三一號「
    比福多」商標（如附圖二，下稱據以核駁商標）等二件商標之中文近似，且指定
    使用於同一或類似商品，應不准註冊，以九十年八月二十八日聯合商標核駁第二
    六０五八五號審定書為核駁之處分。原告不服，提起訴願，經遭駁回，遂向本院
    提起本件行政訴訟。
二、兩造聲明：
  (一)原告聲明求為判決：
  1.訴願決定及原處分均撤銷。
  2.被告應為准許系爭商標之審定。
  (二)被告聲明求為判決：駁回原告之訴。
三、兩造之爭點：
    系爭商標與據以核駁商標是否近似，而有商標法第三十七條第十二款規定之適用
    ？
甲、原告主張之理由：
一、查於被告已核准註冊之商標中，具有「多」字樣者，計四千餘件，而相同乳品或
    近似組群商品如布丁、果凍者商標中含有「多」字者亦有四八一件；具有「比」
    字樣者，計三千餘件，而相同乳品或近似組群商品如布丁、果凍者商標中含有「
    比」字者亦有一九六件，足證商標之使用，以其具有「比」字或「多」字樣者，
    已因眾人使用結果，而呈弱勢商標態樣，故在排他性相對降低情形下，商標之近
    似與否，自不能具以作為判斷與他商標是否構成近似之唯一標準。
二、另查用於乳品組群者商標態樣如「統一比非」、「統一比非BIFIDUS」、「全能
    比菲」、「比多」、「比福多」、「比福多素」，均同時存在於相同商品組群之
    商標。而同存在於原處分機關據以核駁之註冊第三四○二二八號「比多BENTO」
    商標相同商品組群之商標另有「來比多」、「多比」、「比益多」，試問「來比
    多」、「多比」、「比益多」與「比多」尚且不構成近似，「比菲多」又何與「
    比多」構成近似，被告之審查標準究竟為何？
三、原商標之實際使用態樣，已如訴願所提附件。原告開發之比菲多系列商品如乳酸
    菌飲料．．．等，於電視媒體、雜誌、報章雜誌平面媒體投入新台幣（下同）數
    仟萬元之廣告費，每年並贊助職棒勇士隊之認養金及球隊後援會共計四千萬元，
    及職棒相關各項活動支出，已如訴願所提附件。各場次職棒賽會場均可見原告之
    「比菲多及圖」商標，已如訴願所提附件。職棒台灣大聯盟網站亦均可見原告之
    「比菲多及圖」商標，已如訴願所提附件。原告先於「比益多」該案申請商標註
    冊，被告卻以與「比多」構成近似予以核駁，為何准較原告申請時間為晚之「比
    益多」商標准其註冊，實非合理。
四、被告答辯所述不實，說明如下：
  (一)原告之「比菲多及圖」商標為聯合商標，正商標為審定號第九一三一七三「比菲
    多及圖」，專用期限為八十九年一月一日至九十九年十月三十一日，註冊商品為
    「啤酒、礦泉水、汽水及其他不含酒精之飲料、水果飲料及果汁、糖漿及其他製
    飲料用之製劑」。被告答辯謂：「．．．原告主張同時存在於相同商品組群之商
    標「統一比非」、「統一比非BIFIDUS」、「全能比菲」、「比多」、「比福多
    」、「比福多素」，．．．或大多數均因專用期限到期未延展而消滅，或案情與
    本件不同，」，被告機關所述顯非事實，各該商標之商品及專用期限列示於后：
    審定號    商標名稱    專用期限            註冊商品
    582724    統一比非    82.01.16~95.09.30   汽水、果汁、冰淇淋、茶、咖啡
                                              、可可
    568627    統一比非
              BIFIDUS     81.08.16~95.12.31   乳粉、乳水、奶昔、奶油、酵母
                                              乳．．．
    887047    全能比菲    89.03.16~99.03.15   咖啡、可可、冰淇淋、茶．．．
    562320    比福多素
              BIFITOSE    81.06.16~91.06.15   乳粉、乳水、獸乳、奶油．．．
    991074    比益多      91.03.16~101.03.15  牛奶、牛乳、奶粉．．．
                                              （申請日：89.10.20）
    足見該等商標均於相同或類似商品組群中併存，且均為專用期限內商標，被告辯
    稱：「大多數均因專用期限到期未延展而消滅，或案情與本件不同」，顯非事實
    。
  (二)又原告之「比菲多及圖」商標為聯合商標，正商標為審定號第九一三一七三「比
    菲多及圖」．．．申請日期：八十八年十二月二十三日、專用期限為八十九年一
    月一日至九十九年十月三十一日，註冊商品為「啤酒、礦泉水、汽水及其他不含
    酒精之飲料、水果飲料及果汁、糖漿及其他製飲料用之製劑」，本件系爭商標經
    被告謂與第三四０二二八號「比多BENTO」商標近似而未准註冊，竟於事後將申
    請日晚於原告之『比益多』商標（申請日期：八十九年十月二十日）准於註冊，
    嚴重損及原告權益。
  (三)原告已依被告九十年七月六日（九十）慧商０四九０字第九０００五五二一０號
    核駁先行通知書函說明二之（三）申請縮減指定商品「食鹽、醬油、沙茶醬、辣
    椒醬、調味醬、甜辣醬、海鮮醬、醋、味噌、胡椒粉、辣椒粉、調味品、布丁」
    ，故應已無與註冊第七０五二三一號『比福多』商標近似之虞。
五、綜觀之，商標商標圖樣近似與否，除就商標圖樣本身各自之文字加以審視，更應
    就其設計方式、圖形在一般消費者心目中所形成之印象等各方面，加以通體觀察
    、全盤考量據以為判斷。請為原告勝訴之判決，以維權益，更保護商業之合法經
    營。
乙、被告主張之理由：
一、按商標圖樣「相同或近似於他人同一商品或類似商品之註冊商標者」，不得申請
    註冊，為商標法第三十七條第十二款所明定。本件原告申請註冊之「比菲多及圖
    」商標圖樣，係由兩個飛鏢形狀對稱組合中文「比菲多」而成，予人之寓目印象
    為「比菲多」部分，分別與據以核駁註冊第三四○二二八號「比多BENTO」商標
    及註冊第七○五二三一號「比福多」商標之中文，均有相同之「比多」二字，僅
    「菲」字有無之別、或字中「菲」、「福」一字之別，有使具有普通知識經驗之
    購買人，於購買時施以普通所用之注意，產生混同誤認之虞，應屬近似之商標，
    復分別指定使用於豆花、布丁、醬油等同一或類似之商品，自有首揭法條規定之
    適用。至原告稱以「多」字樣申請獲准註冊者多達四千餘件、以「比」獲准註冊
    者亦達三千餘件，並舉出「統一比非」、「統一比非BIFIDUS」、「全能比非」
    、「比多」、「比福多」、「來以多」、「多比」、「比益多」等例，核其所列
    舉諸例，或大多數均因專用權到期未延展而消滅，或案情與本件不同，基於商標
    個案審查拘束原則，自不得以彼例執為本件商標應准註冊之論據。另原告稱本件
    系爭商標分別於電視媒體、報章雜誌均投入數仟萬元之廣告費，每年並贊助職棒
    勇士隊之認養金及球隊後援會共計四仟萬元，各職棒場次亦可見到系爭商標之實
    際使用等等，姑不論實際使用為「活益比菲多」，與本件系爭「比菲多」商標有
    別；且其與本件商標有無首揭條款規定適用之認定無關，併予陳明。
二、又註冊第0000000號「比菲多及圖」聯合商標其所指定之商品業已排除有
    爭議性之「食鹽、醬油、沙茶醬、辣椒醬、調味醬、甜辣醬、海鮮醬、醋、味噌
    、胡椒粉、辣椒粉、調味品、布丁」等商品，其所指定之商品範圍與本件系爭商
    標所指定商品之範圍不同，已非屬重複申請。註冊第0000000號「比菲多
    及圖」聯合商標既將系爭商品減縮，於同一或類似商品中已無相同或近似之商標
    ，並無違反商標法相關規定之情事。
三、綜上，被告依法核駁原告註冊之申請，並無不合，請判決駁回原告之訴。
    理  由
一、本件被告之代表人原為陳明邦，九十一年九月九日變更為蔡練生，茲由其具狀聲
    明承受訴訟，核無不合，應予准許，先為明。
二、按商標圖樣「相同或近似於他人同一商品或類似商品之註冊商標者」，不得申請
    註冊，為系爭商標審定時商標法第三十七條第十二款所明定。而衡酌商標圖樣是
    否近似，以具有普通知識經驗之購買人，於購買時施以普通所用之注意，有無混
    同誤認之虞判斷之，同法施行細則第十五條第一項復定有明文。又「商標之近似
    與否，應隔離觀察以為判定之標準，縱令兩商標對照比較能見其差別，然異地異
    時各別觀察則不易見者，仍不得不謂為近似，故凡商標無論在外觀上、名稱上或
    觀念上，其主要部分近似，有足以惹起混同誤認之虞，而其他附屬部分雖不近似
    ，仍不得不謂為近似之商標」、「構成商標之圖形文字，總括其各部分從隔離的
    觀察其全體之外觀上，苟易發生混同誤認者，固屬近似，若其主要部分於異時異
    地各別觀察，無論在外觀上、名稱上或觀念上有足以引起混同誤認之虞時，亦係
    近似，而其附屬部分之有無顯著差異則非所問」、「判斷兩商標是否近似，自應
    就各商標之主要部分隔離觀察，以辨其是否足以引起混同誤認之虞」，改制前行
    政法院二十六年判字第二○號、三十年判字第一○號及四十八年判字第八十一號
    判例分別著有明文。故判斷兩商標是否近似，應就各商標之主要部分異時異地隔
    離各別觀察，以辨其是否足以引起混同誤認之虞，如其主要部分在外觀、讀音或
    觀念上有一近似者，即為近似之商標。而所謂外觀近似，係指商標圖樣之構圖、
    排列、字型、設色等近似，有產生混同誤認之虞者；商標之讀音有無混同誤認之
    虞，應以連貫唱呼為標準。又所謂類似商品，應依一般社會通念、市場交易情形
    ，並參酌該商品之原材料、用途、功能、產製者、行銷管道及場所或買受人等各
    種相關因素判斷之，同法施行細則第十五條第二項亦定有明文。
三、本件被告係以系爭商標圖樣上之「比菲多」，分別與據以核駁之註冊第三四○二
    二八號「比多BENTO」商標、註冊第七Ｏ五二三一號「比福多」商標等二件商標
    之中文近似，應屬近似之商標，復分別指定使用於豆花、布丁、醬油等同一或類
    似商品，乃依首揭條款之規定，為核駁之處分。原告不服，主張系爭申請註冊之
    「比菲多及圖」商標，與據以核駁之註冊第三四○二二八號「比多BENTO」商標
    及註冊第七Ｏ五二三一號「比福多」商標，其商標整體之圖樣並不近似，又據以
    核駁之註冊第三四○二二八號「比多BENTO」商標，並無指定使用於第二九Ｏ五
    組群之「果凍」商品，與本件申請指定使用之第三十類商品並不類似云云，提起
    訴願，經遭駁回，原告猶不服，提起行政訴訟，主張理由如事實欄所載。
四、本院查：
  (一)本件原告申請註冊之系爭「比菲多及圖」聯合商標圖樣係由兩個飛鏢形狀對稱包
    圍中文「比菲多」組合而成，予人之寓目印象為「比菲多」部分，與據以核駁之
    註冊第三四０二二八號「比多BENTO」商標及註冊第七０五二三一號「比福多」
    商標之中文相較，均有相同之「比多」二字，僅「菲」字有無或字中「菲」、「
    福」一字之別，有使具有普通知識經驗之購買人，於購買時施以普通所用之注意
    ，產生其係出自同一家公司同一系列商標之聯想，而有混同誤認之虞，應屬近似
    之商標。又註冊第三四○二二八號「比多BENTO」商標所指定使用商品中之「豆
    花」商品，與本件商標所指定使用之「布丁」商品，兩者無論在原物料（黃豆粉
    ）、產製主體、行銷管道、販賣場所或買受人方面均具有共同或關聯之處，應屬
    類似商品復為原告於本院審理時所不爭執。而本件商標所指定使用之醬油、沙茶
    醬、辣椒醬等商品，復與註冊第七０五二三一號「比福多」商標所指定使用之商
    品，屬同一或類似，自有首揭法條規定之適用。原告雖於本院審理時陳稱，本案
    經核駁前有申請刪減跟比福多近似之部分商品，並提呈原告九十年八月七日（九
    ０）耐總法字第０九００一九九八七號致被告之書函為證云云，惟查，被告雖於
    九十年七月六日以（九０）慧商０四九０字第九０００五五二一０號核駁理由先
    行通知書函，通知原告於文到次日起三十日內提出意見書，說明是否願申請減縮
    指定商品：「食鹽、醬油、沙茶醬、辣椒醬、調味醬、甜辣醬、海鮮醬、醋、味
    噌、胡椒粉、辣椒粉、調味品、布丁」等事項，惟原告遲至九十年八月十三日始
    向被告申請准予縮減商品，此有被告加蓋於原告前開書函影本上收文章所註記之
    日期附卷可稽，且原告並未完全依照被告之指示縮減商品，仍保留「辣椒粉」及
    「布丁」，致與據以核駁商標指定使用之商品，仍有類似，則被告依前揭說明，
    予以核駁，並無不合。又原告另於九十年十二月十四日，以同一商標（與系爭商
    標相同），避開與據以核駁商標指定使用者類似或相同之商品，重新申請註冊獲
    准等情，核與本案非屬同一事件，且原告就本案仍有起訴之實益。併此明。
  (二)至原告稱以「多」字樣申請獲准註冊者多達四千餘件、以「比」獲准註冊者亦
    達三千餘件，並舉出「統一比非」、「統一比非BIFIDUS」、「全能比非」、「
    比多」、「比福多」、「來以多」、「多比」、「比益多」等例，核其所列舉諸
    例，或大多數均因專用權到期未延展而消滅，或案情與本件不同，基於商標個案
    審查拘束原則，自不得比附援引，執為本件商標應准予註冊之論據。另原告稱本
    件系爭商標分別於電視媒體、報章雜誌均投入數仟萬元之廣告費，每年並贊助職
    棒勇士隊之認養金及球隊後援會共計四仟萬元，各職棒場次亦可見到系爭商標之
    實際使用，並檢送西元二００一年一月至九月份之廣告量統計表為證乙節，姑不
    論其實際使用者為「活益比菲多」，與本件系爭「比菲多」商標有別，且此與系
    爭商標有無首揭條款規定之適用無涉。
五、綜上所述，被告所為系爭商標申請應予核駁之處分，於法洵無不合，訴願決定予
    以維持，亦無違誤，原告起訴意旨，仍執前詞及個人主觀之見解，請求撤銷訴願
    決定及原處分，並判決命被告應就系爭商標申請予以核准之審定，為無理由，應
    予駁回。至兩造其餘攻擊防禦方法，於本件判斷不生影響，爰不再逐一論斷，附
    此敘明。
據上論結，本件原告之訴為無理由，爰依行政訴訟法第九十八條第三項前段，判決如
主文。
中    華    民    國    九十二      年      一      月      三十        日
                                  臺北高等行政法院  第三庭
                                            審判長  法  官  林文舟
                                                    法  官  陳國成
                                                    法  官  吳東都
右為正本係照原本作成。
如不服本判決，應於送達後二十日內，向本院提出上訴狀並表明上訴理由，如於本判
決宣示後送達前提起上訴者，應於判決送達後二十日內補提上訴理由書（須按他造人
數附繕本）。
中    華    民    國    九十二      年      一      月      三十        日
                                                    書記官  余淑芬


司法院資訊處製作；財團法人民間司法改革基金會備份。
